臺灣新竹地方法院民事裁定  
109年度亡字第22號
聲  請  人  陳瑞芳  
代  理  人  林  凱律師  
            林宜萍律師                      
相  對  人  陳玉釵  
上列聲請人聲請宣告陳玉釵死亡事件，本院裁定如下：
    主  文
一、宣告陳玉釵（女，日治時期昭和11年9月1日生，失蹤前最後
    住所：新竹廳竹北一堡油車港庄189之1番地）於民國四十五
    年十月一日下午十二時死亡。
二、聲請程序費用新臺幣壹仟元由陳玉釵遺產負擔。
    理  由
一、按失蹤人失蹤滿十年後，法院得因利害關係人之聲請，為死
    亡之宣告。失蹤人為七十歲以上者，得於失蹤滿五年後，為
    死亡之宣告。失蹤人為遭遇特別災難者，得於失蹤滿三年後
    ，為死亡之宣告，民國72年1 月1 日民法總則修正前之民法
    第8 條定有明文。又失蹤人於該條文修正前失蹤，而其失蹤
    情形已合於修正前之規定者，應適用修正前之規定，民法總
    則施行法第3 條第3 項但書亦有明文。
二、聲請意旨略以：兩造之祖父同為訴外人即被繼承人陳俊英，
    相對人即失蹤人陳玉釵於民國25年即日治時期昭和11年9月1
    日出生，據訴外人即相對人之侄陳昭龑表示伊父親是相對人
    之兄，伊是相對人之侄，日治時期伊與相對人之戶籍設於同
    一處，相對人會跟伊一起玩，但相對人5、6歲時當童工離家
    ，之後就音訊全無，就沒再見過相對人等語，經向新北○○○○
    ○○○○查詢相對人之戶籍資料，查無相對人日治時期及光復後
    設籍戶籍資料，相對人係於民國35年失蹤，現欲處理兩造祖
    父之遺產，爰依法聲請准對相對人為死亡宣告等語。　　
三、聲請人主張之前揭事實，業據提出相對人之日治時期戶口清
    查簿頁、新北○○○○○○○○108年12月27日新北重戶字第1084975
    761號函、經臺灣臺北地方法院所屬民間公證人林金鳳認證
    之陳昭龑聲明書、被繼承人陳俊英之繼承系統表等件為證。
    經核上開資料，堪認失蹤人陳玉釵係昭和11年9月1日生，日
    治時期設籍於新竹廳竹北一堡油車港庄189番地之1，光復後
    查無初設戶籍資料等情，參以國民政府於民國34年10月25日
    臺灣光復後，曾於35年4月間實施戶口清查，嗣於35年10月1
    日辦理初次設籍登記，而失蹤人於臺灣光復後未辦理初設戶
    籍登記之原因，不外乎失蹤、死亡等因素所致，此為公所週
    知之事實。從而，本件在別無其他明確證據可證相對人之失
    蹤年、月、日之下，應認相對人至遲於35年10月1日業已失
    蹤，並定該日為相對人之失蹤日。本件公示催告期間屆滿，
    未據失蹤人陳報其生存，或知失蹤人生死者陳報其所知，依
    前開規定，自得於失蹤期滿後為死亡宣告，相對人於35年10
    月1日失蹤，依修正前民法第8條第1項規定，應計至45年10
    月1日滿10年，且於公示催告之申報期間，未據相對人陳報
    其生存，或知相對人生死者陳報其所知，依民法第9條第2項
    前段規定，應推定是日下午12時為其死亡之時，則本件聲請
    為有理由，准予依法宣告。　
四、爰依家事事件法第154 條第3 項裁定如主文。
中　　華　　民　　國　110 　　年　　 6 　　月　　9　　日
                  家事法庭  法 官　林宗穎  
以上正本係照原本作成。
如對本裁定抗告，須於裁定送達後10日之不變期間內，向本院提
出抗告狀，並繳納抗告費新臺幣1,000元。
中　　華　　民　　國　110 　　年　　 6 　　月　 10　　日
　　　　　　　　　　　　    書記官　吳美雲